【裁判字號】    99,上訴,882
【裁判日期】    990510
【裁判案由】    違反毒品危害防制條例等
【裁判全文】
臺灣高等法院臺中分院刑事判決         99年度上訴字第882號
上  訴  人
即  被  告  乙○○
上  訴  人
即  被  告  甲○○
上列上訴人等因違反毒品危害防制條例等案件，不服臺灣彰化地
方法院九十八年度訴字第一四五五、一九二七號中華民國九十九
年三月十二日第一審判決（起訴案號：臺灣彰化地方法院檢察署
九十八年度偵字第四一六九、六七八六、八０五一號，及就同一
事實移送併案案號：九十八年度偵字第七六三九、八０五一號）
，提起上訴，本院判決如下：
    主  文
上訴駁回。
    理  由
一、按依刑事訴訟法第三百五十條、第三百六十一條、第三百六
    十二條、第三百六十七條規定，不服地方法院之第一審判決
    而上訴者，須提出上訴書狀，並應敘述具體理由，為上訴必
    備之程式；其所提出之書狀未敘述上訴理由，或僅曾以言詞
    陳述上訴理由者，均應於上訴期間屆滿後二十日內補提理由
    書於第一審法院。第一審法院經形式審查，認逾期未補提上
    訴理由者，應定期間先命補正；逾期未補正者，為上訴不合
    法律上之程式，應以裁定駁回。倘已提出上訴理由，但所提
    非屬具體理由者，則由第二審法院以上訴不合法律上之程式
    ，判決駁回。而所謂具體理由，必係依據卷內既有訴訟資料
    或提出新事證，指摘或表明第一審判決有何採證認事、用法
    或量刑等足以影響判決本旨之不當或違法，而構成應予撤銷
    之具體事由，始克當之（例如：依憑證據法則具體指出所採
    證據何以不具證據能力，或依憑卷證資料，明確指出所為證
    據證明力之判斷如何違背經驗、論理法則）；倘僅泛言原判
    決認定事實錯誤、違背法令、量刑失之過重或輕縱，而未依
    上揭意旨指出具體事由，或形式上雖已指出具體事由，然該
    事由縱使屬實，亦不足以認為原判決有何不當或違法者（例
    如：對不具有調查必要性之證據，法院未依聲請調查亦未說
    明理由，或援用證據不當，但除去該證據仍應為同一事實之
    認定），皆難謂係具體理由，俾與第二審上訴制度旨在請求
    第二審法院撤銷、變更第一審不當或違法之判決，以實現個
    案救濟之立法目的相契合，並節制濫行上訴（最高法院九十
    七年度臺上字第八九二號刑事判決意旨參照）。
二、經查：(1)本件上訴人甲○○於民國九十九年三月二十四日向
    原審法院具狀提出刑事上訴狀，其上訴理由陳述略稱：上訴
    人甲○○因犯案後懺悔之心油然而生，也全力配合檢警單位
    調查，懇請念在上訴人為初犯受人利用，而今上訴人深感悔
    意，請給予上訴人一次機會從輕量刑。在判決文中發現三位
    購毒者易淑娟、林茂川、邱景龍所言不實，爰請重新調查，
    上訴人將銘感腑內云云。(2)另上訴人即被告乙○○雖於九十
    九年三月二十四日透過臺灣臺南監獄所向原審法院具狀提出
    上訴狀，惟僅敘明理由後補，嗣於九十九年四月十六日再透
    過臺灣臺南監獄所向原審法院具狀提出上訴理由狀陳述略稱
    ：原判決採證人林茂川、甲○○、易淑娟於偵查中向檢察
    官所為之陳述作為定罪資料，然查證人林茂川、甲○○、易
    淑娟之證詞前後不一，故證人林茂川、甲○○、易淑娟之證
    述內容顯有重大瑕疵，實難僅憑前後不一之佐證指述被告不
    利之認定，故不應採為判決之基礎。所謂販賣行為，係行
    為人基於營利之目的，其主觀上須有營利之意圖，且客觀上
    有販賣之行為，尚可構成。然就判決書所指九十七年十一月
    七日，上訴人與甲○○共同販賣第二級毒品二次，所得財物
    共計新臺幣七千元，實為荒謬。業經地院調查審理，已證實
    上訴人當日並不在場，然上訴人離開甲○○租屋處後，證人
    林茂川或易淑娟有無分別或共同前往甲○○租屋處，上訴人
    全然不知曉，更無一分一毫之財物為上訴人所得，而該項認
    定並無任何爭執點，何以為共同正犯論處。顯而易見，其判
    決所認定之事實與所採之證據不相適合，即屬證據上理由矛
    盾，其判決為違背法令。又九十七年十二月二十七日事實
    經過為上訴人當日確有與證人林茂川、易淑娟相約於夏綠蒂
    旁之空地，然證人林茂川、易淑娟一同上至上訴人座車內之
    後，上訴人即詢問證人林茂川身上有無毒品？並叫林茂川快
    點拿出來，以解上訴人毒癮發作之苦（從該通話譯文內容，
    便可明顯查覺上訴人正處於毒癮發作階段）。證人林茂川拿
    出些許毒品供三人在車上輪流吸食完畢後，便一起共商合資
    購買毒品事宜，然該次上訴人與證人林茂川、易淑娟皆屬共
    同買方，且證人林茂川又於審理時已詳盡說明，而有罪判決
    所認定之事實，顯與事實不相符，故難甘服云云。
三、本院查：
  (一)上訴人即被告甲○○於九十九年三月二十四日向原審法院具
    狀提出刑事上訴狀；另上訴人即被告乙○○雖於九十九年三
    月二十四日透過臺灣臺南監獄所向原審法院具狀提出上訴狀
    ，惟僅敘明理由後補，嗣於九十九年四月十六日再透過臺灣
    臺南監獄所向原審法院具狀提出上訴理由狀敘明上訴理由，
    則依刑事訴訟法第三百六十一條第二項條文、立法修正理由
    及上開最高法院判決意旨，被告倘已提出上訴理由，但所提
    非屬具體理由者，則由第二審法院以上訴不合法律上之程式
    ，以判決駁回之。至於上訴理由是否具體，係屬第二審法院
    審查範圍，則不在命補正之列（參見法院辦理刑事訴訟案件
    應行注意事項第一百六十二點），合先敘明。
  (二)經核上開上訴人等所提之上訴理由，要非屬所謂之具體理由
    【即必須依據卷內既有訴訟資料或提出新事證，具體指摘或
    表明第一審判決有何採證認事、用法或量刑等足以影響判決
    本旨之不當或違法，而構成應予撤銷之具體事由，始克當之
    （例如：依憑證據法則具體指出所採證據何以不具證據能力
    ，或依憑卷證資料，明確指出所為證據證明力之判斷如何違
    背經驗、論理法則），最高法院九十七年度臺上字第八九二
    號判決意旨參見】，其中(1)上訴人甲○○在原審法院審理中
    本即為有罪之陳述，復表明無證據調查，承認犯罪，有原審
    法院九十九年二月二十六日審判筆錄可稽。綜上，本件上訴
    人甲○○上訴理由僅陳稱：因犯案後懺悔之心油然而生，也
    全力配合檢警單位調查，懇請念在上訴人為初犯受人利用，
    而今上訴人深感悔意，請給予上訴人一次機會從輕量刑。在
    判決文中發現三位購毒者易淑娟、林茂川、邱景龍所言不實
    ，爰請重新調查為上訴理由，而俱未依法指摘或表明第一審
    判決有何採證認事、用法或量刑等足以影響判決本旨之不當
    或違法，而構成應予撤銷之具體事由，雖上訴人甲○○上訴
    理由另有提及『在判決文中發現三位購毒者易淑娟、林茂川
    、邱景龍所言不實』等詞，惟證人易淑娟、林茂川、邱景龍
    三人所言究有何處不實亦未具體明確指出，是上訴人甲○○
    就此部分空言再為形式爭執，自非為具體理由。(2)有關上訴
    人乙○○上開上訴理由所陳諸節，均經原審於判決中詳述所
    為採證之依據及其認定之理由，雖上訴人乙○○再執其前在
    原審已為爭執之事項，立於自己之立場重覆再為不同之論述
    ，空言否認犯罪，並據為上訴之理由，然此等事由亦均不足
    以認定原判決有何不當或違法之處，亦難謂係具體理由。揆
    諸上開最高法院判決意旨，及依「程序優先於實體」之刑事
    訴訟法原則，本件上訴自不合法定上訴程式，應予駁回，並
    不經言詞辯論為之。
據上論斷，應依刑事訴訟法第三百六十七條前段、第三百七十二
條，判決如主文。
中    華    民    國    99    年     5    月    10    日
            刑事第九庭    審判長法  官  江  德  千
                                法  官  賴  妙  雲
                                法  官  許  旭  聖
以上正本證明與原本無異。
如不服本判決應於收受送達後10日內向本院提出上訴書狀，其未
敘述上訴之理由者，並得於提起上訴後10日內向本院補提理由書
（均須按他造當事人之人數附繕本）「切勿逕送上級法院」。

                                書記官  紀  美  鈺
中    華    民    國    99    年    5     月    10    日

司法院資訊處製作；財團法人民間司法改革基金會備份。
